【裁判字號】    98,交易,214
【裁判日期】    980622
【裁判案由】    過失傷害
【裁判全文】
臺灣臺北地方法院刑事判決             98年度交易字第214號
公  訴  人  臺灣臺北地方法院檢察署檢察官
被      告  甲○○
上列被告因過失傷害案件，經檢察官提起公訴（九十八年度偵字
第七四三０號），本院判決如下：
    主  文
甲○○因過失傷害人，處拘役肆拾日，如易科罰金，以新臺幣壹
仟元折算壹日。
    事  實
一、甲○○於民國九十七年九月二十四日下午六時三十分許，騎
    乘二六五－ＣＶＳ號重型機車，沿臺北市○○路由南向北方
    向行駛，行經西園路二段「西園醫院」前行人穿越道時，適
    有行人乙○○違反由西向東之行人號誌而行走於行人穿越道
    ，甲○○本應注意行車速度，依速限標誌或標線之規定，且
    行駛時，應注意車前狀況，隨時採取必要之安全措施，且於
    行近行人穿越道前，應減速慢行，遇有行人穿越時，無論有
    無交通警察指揮或號誌指示，均應暫停讓行人優先通過，而
    當時天候晴、夜間有照明、路面鋪設柏油、乾燥、無缺陷、
    無障礙物、視距良好，並無不能注意之情事，竟疏未注意車
    前狀況，減速慢行禮讓乙○○優先通過，使其所騎機車撞擊
    乙○○，致乙○○當場倒地而受有頭部挫傷併腦震盪、左側
    顏面挫傷併皮下出血傷及腫痛、上唇內側裂傷、左手肘擦傷
    、雙膝挫擦傷、左手掌擦傷及流鼻血等傷害。嗣經臺北市政
    府警察局萬華分局員警據報前往處理，並經甲○○於員警不
    知何人肇事前，承認其為肇事人，自首願接受裁判。
二、案經乙○○訴由臺北市政府警察局萬華分局報請臺灣臺北地
    方法院檢察署檢察官偵查起訴。
    理  由
壹、程序部分：
一、按被告以外之人於審判外之言詞或書面陳述，除法律有規定
    者外，不得作為證據；次按被告以外之人於審判外之陳述，
    雖不符前四條之規定，而經當事人於審判程序同意作為證據
    ，法院審酌該言詞陳述或書面陳述作成時之情況，認為適當
    者，亦得為證據。當事人、代理人或辯護人於法院調查證據
    時，知有第一百五十九條第一項不得為證據之情形，而未於
    言詞辯論終結前聲明異議者，視為有前項之同意，刑事訴訟
    法第一百五十九條第一項、第一百五十九條之五定有明文。
二、查本案下述據以認定被告甲○○犯罪事實之證據，其中具有
    傳聞性質之證據，因公訴人及被告於本院言詞辯論終結前均
    未對其證據能力聲明異議，且經本院審酌該等傳聞證據作成
    之情況，認適宜為證據，揆諸上開說明，該等傳聞證據均有
    證據能力。
貳、實體部分：
一、訊據被告固不否認有於上開時、地撞擊告訴人成傷之事實，
    惟辯稱：是告訴人闖紅燈，伊沒有過失云云。經查：
（一）有關被告係以時速約六十公里之速度行駛於上開案發路段
      ，並因未及煞車而在行人穿越道上撞擊告訴人，致告訴人
      受有頭部挫傷併腦震盪、左側顏面挫傷併皮下出血傷及腫
      痛、上唇內側裂傷、左手肘擦傷、雙膝挫擦傷、左手掌擦
      傷及流鼻血等傷害之事實，業據被告於警詢中供承不諱（
      偵卷第三至四頁），核與證人乙○○於警詢中陳稱：伊當
      時是走在西園醫院的斑馬線上，走到一半就被被告撞倒，
      伊因而當場昏迷等語大致相符（偵卷第七頁），且有西園
      醫院九十八年一月八日診斷證明書、臺北市政府警察局交
      通大隊道路交通事故初步分析研判表、道路交通事故現場
      圖、臺北市政府警察局萬華分局交通分隊道路交通事故補
      充資料表、臺北市政府警察局萬華分局交通分隊交通事故
      談話紀錄表、道路交通事故調查報告表（一）、（二）、
      臺北市○○○○○道路交通事故肇事人自首情形紀錄表、
      臺北市政府警察局萬華分局道路交通事故當事人酒精測定
      紀錄表及現場照片六幀附卷可稽（偵卷第十至二十五頁）
      ，足見被告確有超速行駛及未注意車前狀況與未讓行人穿
      越道之行人優先通行以致告訴人受傷之事實。
（二）按「行車速度，依速限標誌或標線之規定」、「汽車行駛
      時，駕駛人應注意車前狀況及兩車併行之間隔，並隨時採
      取必要之安全措施」、「汽車行經行人穿越道，遇有行人
      穿越時，無論有無交通指揮人員指揮或號誌指示，均應暫
      停讓行人先行通過」，道路交通安全規則第九十三條第一
      項、第九十四條第三項、第一百零三條第二項分別定有明
      文。被告本應依照速限行車，並應隨時注意車前狀況，且
      應於駛近行人穿越道前，減慢車速，禮讓行人即告訴人優
      先通行，當時天候晴、夜間有照明、路面鋪設柏油、乾燥
      、無缺陷、無障礙物、視距良好，並無不能注意之情事，
      被告竟疏未注意車前狀況，超速行駛，且未減速慢行禮讓
      告訴人優先通行，使其所騎乘機車與告訴人發生碰撞，致
      告訴人受有上揭傷害，堪認被告確有超速及未注意車前狀
      況與未減速禮讓行人優先通行之過失。又告訴人因本案車
      禍發生後旋即就醫，並仍因此受有上開傷害，是被告之過
      失行為與告訴人所受傷害結果間，顯有相當因果關係。雖
      告訴人亦有闖紅燈之違規情節，惟被告確有上開過失行為
      致告訴人受傷，則此僅為被告量刑上之考量，並不能因此
      解免被告過失罪責，自不影響被告過失傷害刑責之成立。
      綜上所述，本案事證明確，被告犯行洵堪認定，應依法論
      科。
二、核被告所為，係犯刑法第二百八十四條第一項前段之過失傷
    害罪。又被告駕駛車輛行經行人穿越道，不依規定讓行人優
    先通行，因而致告訴人受傷，縱告訴人亦有違反交通號誌之
    過失，惟被告仍應依道路交通管理處罰條例第八十六條第一
    項之規定，加重其刑至二分之一（臺灣高等法院八十七年法
    律座談會刑事類提案第十四號意見參照）。再查，被告於本
    案發生後，在到場員警不知何人肇事前，當場承認其為肇事
    人之事實，有臺北市○○○○○道路交通事故肇事人自首情
    形紀錄表在卷可查（偵卷第二十一頁），堪認被告於犯本罪
    後，在有偵查犯罪職權之機關未發覺犯人為何人前，即自首
    為肇事人，核與自首之要件相符，爰依刑法第六十二條前段
    之規定減輕其刑，並依法先加後減之。爰審酌被告超速騎乘
    車輛，且疏未注意車前狀況，復未禮讓行走於行人穿越道之
    告訴人優先通行，導致告訴人受傷，行為有所不當，惟念及
    被告犯後坦承部分事實，且有和解意願，態度尚可，並參酌
    告訴人就車禍之發生原因事實、所受損害與被告之品行、生
    活狀況、智識程度等一切情狀，量處如主文所示之刑，並諭
    知易科罰金之折算標準，以為儆懲。
據上論斷，應依刑事訴訟法第二百八十四條之一、第二百九十九
條第一項前段、道路交通管理處罰條例第八十六條第一項，刑法
第二百八十四條第一項前段、第六十二條前段、第四十一條第一
項前段，刑法施行法第一條之一第一項、第二項前段，判決如主
文。
本案經檢察官孫沛琦到庭執行職務。
中    華    民    國    98    年    6     月    22    日
                  交通法庭  法  官  林勇如
上正本證明與原本無異。
如不服本判決應於收受送達後10日內向本院提出上訴書狀，並應
敘述具體理由；其未敘述上訴理由者，應於上訴期間屆滿後20日
內向本院補提理由書（均須按他造當事人之人數附繕本）「切勿
逕送上級法院」。告訴人或被害人如對於本判決不服者，應具備
理由請求檢察官上訴，其上訴期間之計算係以檢察官收受判決正
本之日期為準。
                            書記官  葉潔如
中    華    民    國    98    年    6     月    22    日
附錄本件論罪科刑法條：
中華民國刑法第284 條（過失傷害罪）
因過失傷害人者，處6 月以下有期徒刑、拘役或5 百元以下罰金
，致重傷者，處1 年以下有期徒刑、拘役或5 百元以下罰金。從
事業務之人，因業務上之過失傷害人者，處1 年以下有期徒刑、
拘役或1 千元以下罰金，致重傷者，處3 年以下有期徒刑、拘役
或2 千元以下罰金。


司法院資訊處製作；財團法人民間司法改革基金會備份。
